【裁判字號】    89,小上,77
【裁判日期】    890913
【裁判案由】    給付票款
【裁判全文】
臺灣高雄地方法院民事判決  八十九年度小上字第七七號
    上  訴  人  甲○○
    被上訴人    乙○○
右當事人間請求給付票款事件，上訴人對於中華民國八十九年三月三十一日本院高雄
簡易庭八十八年度雄小字第一六八一號第一審小額訴訟程序判決提起上訴，本院判決
如左：
    主  文
上訴駁回。
第二審訴訟費用新台幣壹仟零貳拾貳元由上訴人負擔。
    事  實
甲、上訴人方面：
一、聲明：求為判決（一）原判決廢棄。（二）被上訴人在第一審之訴駁回。（三）
    第一、二審訴訟費用由被上訴人負擔。
二、陳述：除與原審判決書所載者相同茲予引用外，補稱：
    （一）按系爭本票係上訴人簽發，供支付訴外人開祥保險代理人有限公司（下稱
    開祥公司）僱用被上訴人之薪資之用，然被上訴人竟未依約至開祥公司上班服勞
    務，反而自行成立公司，況上開僱傭關係既存在於開祥公司與被上訴人間，上訴
    人即無給付薪資之義務。
    （二）兩造雖曾於民國八十七年九月二十二日洽商，然協議尚未成立，此由協議
    書未署名可稽，至證人林明時係被上訴人之夫，竟故意隱匿身分並為不實證述，
    其證言即非可採，況被上訴人亦未依該協議書草稿第三條交付有關證件與上訴人
    ，上訴人亦無給付票款之義務。
    （三）按以惡意或重大過失取得票據者，不得享有票據上之權利；又無對價或以
    不相當之對價取得票據者，不得享有優於其前手之權利，票據法第十四條定有明
    文。又見票後定期付款之匯票，應自發票日起六個月內為承兌之提示，同法第四
    十五條明定。上訴人並未於該期限內為承兌之提示，是亦不得主張票據上權利，
    為原審竟不審酌上情，即為不利於上訴人之判決，顯有判決不適用法規之違法，
    為此，提起本件上訴，求為判決如上訴聲明。
三、證據：援用原審之立證方法，另提出金祥、開祥公司公司執照、營利事業登記證
    各一份為證。
乙、被上訴人方面：
一、聲明：求為判決駁回上訴，第二審訴訟費用由上訴人負擔。
二、陳述：除與原審判決書所載者相同茲予引用外，補稱：
    雙方確有簽署協議書，協議書是上訴人自寫，當時協議後才由上訴人簽發系爭本
    票，作為支付積欠之薪資，而非新受雇之薪資。另上訴人確為開祥公司之真正負
    責人，僅由他人出名擔任負責人，此有其名片二張可證
三、證據：援用原審之立證方法，另提出上訴人名片二紙為證。
    理  由
一、被上訴人起訴主張：其執有被上訴人簽發，發票日八十七年九月二十一日，到期
    日八十七年十二月三十一日，票號ＴＨ－二一０六四號。面額五萬元之本票一紙
    （下稱系爭本票），詎屆期提示未獲付款，經其以存證信函催請付款，亦置之不
    理，為此依票據關係，請求上訴人給付五萬元，及自八十七年十二月三十一日起
    至清償日止，年利六釐計算之利息等語。
二、上訴人則以：系爭本票係其代開祥公司為洽商僱用被上訴人而簽發，然被上訴人
    並未依約至開祥公司服務，自不得領取薪資，況當初並未成立協議，故未於協議
    書上簽名，上訴人尤無請求系爭票款之權利，顯係惡意，或重大過失，或以無對
    價，或不相當之對價取得系爭本票，依票據法第十四條規定，其已不得享有票據
    上權利。再者，被上訴人未依票據法第四十五條規定於六個月內為承兌之提示，
    亦不得主張票據上權利，詎原審不察，竟為上訴人敗訴判決，即有判決不適用法
    規之違法等語，資為抗辯。
三、惟按對於小額訴訟之第一審判決之上訴，非以其違背法令為理由，不得為之，民
    事訴訴法第四百三十六條之二十四第二項定有明文。本件被上訴人主張系爭本票
    為上訴人簽發，詎屆期提示未獲付款之事實，業據其提出系爭本票為證，且為上
    訴人自承，堪信為真。又被上訴人主張上訴人應給付系爭票款，則為上訴人以前
    揭情詞抗辯。是上訴人無非係以原審判決有違背票據法第十四條、第四十五條規
    定情事作為上訴理由，茲分述之：
    （一）按以惡意或重大過失取得票據者，不得享有票據上之權利；又無對價或以
    不相當之對價取得票據者，不得享有優於其前手之權利，票據法第十四條第一項
    、第二項分別明定。該條所謂以惡意或重大過失取得係指明知或可得而知轉讓票
    據之人，就該票據無權處分而仍予取得而言，最高法院五十二年台上字第一九八
    七號著有判例可資參照。經查被上訴人持有之系爭本票係上訴人所簽發，此為兩
    造不爭，而上訴人本有權以自己名義簽發系爭本票，準此，被上訴人取得系爭本
    票即非來自於無權處分人，核其情節，顯與上開法條規定意旨未合。又同條第二
    項所謂無對價或以不相對之對價取得票據，不得享有優於其前手之權利之規定，
    係指票據簽發後輾轉背書轉讓而有前後手之情形方有適用，系爭本票既由上訴人
    以自己名義簽發與上訴人，形式上看似有前後關係，實則本票發票人所負責任與
    匯票承兌人同，是茍無不得享有票據上權利之情事，即應負最後付款之責，亦即
    本件除發票人上訴人外，並無其他票據債務人，當不生不得享有優於其前手權利
    問題，基此，上訴人以上揭理由指摘原判決違背法令，即非有據。
    （二）次按見票後定期付款之匯票，應自發票日起六個月內為承兌之提示，同法
    第四十五條固定有明文。然有關匯票承兌之規定，於本票並不準用，此觀之票據
    法第一百二十四條規定自明，是上訴人已被上訴人並未於六個月期限內為承兌之
    提示，本不得主張票據上權利，進以指摘原判決違背法令，亦有未當。
    （三）綜上所述，本件上訴人所執原審判決違背法令之事由，既非可採，上訴即
    不應准許。
四、據上論結，本件上訴為無理由，依民事訴訟法第四百三十六條之一第三項、第四
    百四十九條第一項、第七十八條、第四百三十六條之十九，判決如主文。
中      華      民      國    八十九    年      九      月    十三      日
                              臺灣高雄地方法院民事第二庭
~B審判長法官  謝靜雯
~B法      官  陳信伍
~B法      官  黃國川
右為正本係照原本作成。
本判決不得上訴。
中      華      民      國    八十九    年      九      月     十三     日
~B法院書記官  胡淑芳


司法院資訊處製作；財團法人民間司法改革基金會備份。
